最高法院刑事判決　　　　　　　　　　　　　　　八十七年度台上字第一二九六號
　　上　訴　人　甲○○
右上訴人因違反藥事法案件，不服台灣高等法院高雄分院中華民國八十六年十二月四
日第二審判決（八十六年度上訴字第二三五八號，起訴案號：台灣高雄地方法院檢察
署八十五年度偵字第二五一○三號），提起上訴，本院判決如左：
    主  文
上訴駁回。
    理  由
按刑事訴訟法第三百七十七條規定，上訴於第三審法院，非以判決違背法令為理由，
不得為之。是提起第三審上訴，應以原判決違背法令為理由，係屬法定要件。如果上
訴理由狀並未依據卷內訴訟資料，具體指摘原判決不適用何種法則或如何適用不當，
或所指摘原判決違法情事，顯與法律規定得為第三審上訴理由之違法情形，不相適合
時，均應認其上訴為違背法律上之程式，予以駁回。本件上訴意旨略稱：(一)、上訴人
甲○○係被起訴違反藥事法，而非觸犯軍法，依刑事訴訟法第一條第二項之規定，應
依刑事訴訟法規定追訴、處罰，不應以軍事審判法追訴審判，更何況上訴人被訴之犯
罪時間係在八十五年七月中旬，在上訴人入伍服役以前，斯時上訴人尚非現役軍人，
亦應由普通法院依刑事訴訟法審判，原判決認其對上訴人之犯罪無審判權，顯與法律
規定不合。(二)、上訴人始終否認曾提供安非他命與柯俊光吸用，而柯俊光有關上訴人
免費提供安非他命給其吸用之供述內容前後歧異，有重大瑕疵，不得採為上訴人不利
之證據等語。
惟按現役軍人犯罪，由軍法機關追訴審判。但所犯為陸海空軍刑法及其特別法以外之
罪，而屬刑法第六十一條所列各罪者，不在此限。又現役軍人犯罪在任職服役前，發
覺在任職服役中者，依軍事審判法追訴審判。國家安全法第八條第二項、軍事審判法
第五條第一項前段分別著有明文。本件原判決以公訴意旨略以上訴人明知安非他命係
禁藥，竟於八十五年七月中旬，在高雄市○○區○○街八十號將安非他命免費供柯光
俊吸用，涉有違反藥事法第八十三條第一項轉讓禁藥罪嫌等情。然原審依上訴人之供
述及卷附之戶籍謄本、國防部人事次長室八十六年七月十四日（八六）易昇字第一五
二七六號簡便行文表等相關證據，認定上訴人已於八十五年八月五日入伍服役，現仍
在營服役中，為現役軍人，而公訴人起訴之上訴人犯罪時雖為八十五年七月中旬，但
其查獲時間為同年十月七日，亦有警訊卷可按。是上訴人之犯罪時間為在任職服役前
，發覺在任職服役中，依前開規定，應依軍事審判法追訴審判，法院無審判權，因而
撤銷第一審關於上訴人科刑部分之判決，改判諭知公訴不受理，已詳予說明其所憑之
證據及認定之理由。從形式上觀察，並無所謂違背法令之情形存在。復查國家安全法
第八條第二項之規定，為刑事訴訟法第一條第二項之特別規定，應優先適用，而上訴
人所涉犯之轉讓禁藥罪，其法定本刑為五年以下有期徒刑之罪，非屬刑法第六十一條
所列之罪，自應依國家安全法第八條第二項之規定，由軍法機關追訴審判。又是否為
現役軍人，應否由軍法機關追訴審判，係以行為人犯罪被發覺時及其接受追訴審判時
是否具有現役軍人之身分為其認定之依據，而非以其犯罪時是否為現役軍人為其認定
之依據，此觀諸軍事審判法第五條之規定自明。上訴意旨對原判決所為不受理之判決
，究竟有何不適用法則或適用不當，未依卷內訴訟資料具體明，徒憑己意以上訴人
犯罪時尚未入伍服役，非現役軍人，不應由軍法機關追訴審判，並援引刑事訴訟法第
一條第二項之規定，泛指原判決違背法令云云，難謂係適法之上訴第三審理由。又其
餘上訴意旨有關證據證明力之爭執，屬實體判決所審認之事項，原判決既僅從程序上
為不受理之判決，而不涉及實體審認，上訴意旨此部分之爭執自亦難指為係以原判決
違背法令之合法上訴理由。本件上訴為違背法律上之程式，應予駁回。
據上論結，應依刑事訴訟法第三百九十五條前段，判決如主文。
中      華      民      國    八十七    年      四      月      九      日
                              最高法院刑事第七庭
                                  審判長法官  董  明  霈
                                        法官  丁  錦  清
                                        法官  賴  忠  星
                                        法官  林  茂  雄
                                        法官  王  居  財
      右正本證明與原本無異
                                              書  記  官
中      華      民      國    八十七    年      四      月     十七     日
